【裁判字號】    99,訴,575
【裁判日期】    990528
【裁判案由】    毒品危害防制條例等
【裁判全文】
臺灣高雄地方法院刑事判決               99年度訴字第575號
公  訴  人  臺灣高雄地方法院檢察署檢察官
被      告  乙○○
共      同
選任辯護人  鄭國安律師
            吳麗珠律師
上列被告因毒品危害防制條例等案件，經檢察官提起公訴（98年
度偵字第38049 號），本院判決如下：
    主    文
乙○○犯販賣第二級毒品罪，共貳罪，均累犯，各處有期徒刑
年拾月。扣案如附表編號1 、2 所示之物，均沒收；未扣案如附
表編號3 、4 所示之販毒所得，均沒收，如全部或一部不能沒收
時，以其財產抵償之。又犯藥事法第八十三條第一項之轉讓禁藥
罪，共貳罪，均累犯，各處有期徒刑肆月。應執行有期徒刑捌年
貳月。扣案如附表編號1 、2 所示之物，均沒收；未扣案如附表
編號3 、4 所示之販毒所得，均沒收，如一部或全部不能沒收時
，以其財產抵償之。
    事    實
一、乙○○（綽號「一休」，起訴書誤植「吳偉銘」，業經公訴
    人於審理時更正為「乙○○」）前於民國（下同）95年間因
    施用毒品案件，經本院以95年度簡字第7104號判決，判處有
    期徒刑3 月確定，於96年5 月25日易科罰金執行完畢。詎猶
    不知悔改，明知安非他命為毒品危害防制條例所定之第二級
    毒品，並經行政院衛生署公告不得販賣、持有，且係藥事法
    第22條第1 項第1 款所規定之禁藥，不得轉讓，竟為下列行
    為：(一)意圖營利，基於販賣第二級毒品安非他命之犯意，於
    98年10月7 日21時49分許，許俊傑（綽號「黑仔」，起訴書
    誤植為「乙○○」，應予更正）持用手機門號0000000000，
    撥打乙○○使用之手機門號0000000000，撥打聯絡購買安非
    他命事宜，乙○○乃於同日22時10分許，在高雄縣岡山鎮文
    化中心後方公路旁邊，以新臺幣（下同）500 元之代價，販
    賣安非他命1 包予許俊傑1 次，並收取價款；另於翌（8 ）
    日某時許，許俊傑持其手機門號0000000000，撥打乙○○手
    機門號0000000000，聯絡購買安非他命事宜，並於同（8 ）
    日20時許，在高雄縣岡山鎮○○路與介壽路附近之「速邁樂
    加油站」，以1000元之代價，販賣安非他命1 包予許俊傑1
    次，並收取價款。(二)另因與陳柏舜（綽號「小胖」）為熟識
    朋友，應其要求，基於轉讓禁藥即第二級毒品安非他命之犯
    意，先後於98年8 、9 月間（在中秋節之前）某不同日時，
    均在高雄縣岡山鎮○○○路附近之「佳來五金行」前方，無
    償轉讓禁藥即安非他命1 包（約0.3 公克）予陳柏舜各1 次
    ，共2 次（均未達毒品危害防制條例第8 條第6 項規定加重
    其刑之數量）。嗣於98年12月22日10時50分許，為實施監控
    之員警持拘票，在高雄縣岡山鎮○○○路18號拘提乙○○到
    案，並徵得其同意前往位於高雄縣岡山鎮○○里○○路134
    巷1 號住處執行搜索，當場扣得其所有供本件犯罪所用之電
    子磅秤1 台、塑膠吸管4 支等物，因而循線查獲。
二、案經高雄市政府警察局少年警察隊移送臺灣高雄地方法院檢
    察署檢察官偵查起訴。
    理    由
壹、證據能力方面：
    本判決理由所援用之證據資料（含供述證據及非供述證據）
    ，被告及辯護人、公訴人於本院言詞辯論終結前，均表示同
    意有證據能力等語明確（參本院卷第32頁），本院審酌上開
    證據之作成，並無違法或不當情形，且與本案待證事實相關
    ，適當作為證據，依刑事訴訟法第159 條之5 第1 項之規定
    ，認均有證據能力。
貳、實體方面：
一、上開事實一(一)、(二)之犯行，業經被告於警詢、偵訊及本院審
    理時全部坦承不諱，與證人許俊傑、陳柏舜於檢察官偵訊之
    （具結）證述，參核相符，並有證人許俊傑指認被告照片、
    被告使用手機門號0000000000與許俊傑使用手機門號000000
    0000之雙向通聯調閱查詢單、通訊監察譯文、移送機關之扣
    押筆錄、扣押物品收據、扣押物品目錄表、被告自願性同意
    搜索筆錄、昇大機車出租行車籍資料（車號227-CZU ）、查
    獲物品照片在卷足參；且有如附表編號1 、2 所示分裝器具
    之塑膠吸管4 支、電子磅秤1 台扣案足憑（參警2 卷第7 、
    14、54至60頁，偵卷第8 、9 、22、23、28至34、53至54、
    58至62頁，聲羈1 卷第5 頁，聲羈3 卷第7 頁）。是被告上
    開自白，核與卷內積極事證相符，洵堪採為論罪之證據。至
    證人許俊傑於偵訊雖證稱：伊總共向被告購買安非他命3 、
    4 次云云，然本案被告除坦承事實一(一)販賣安非他命共2 次
    犯行，並有積極事證足堪佐證外，餘則否認有第3 、4 次販
    毒犯行，而起訴書並未指訴有何其他積極證據以供佐證，且
    就此部分亦不在本案起訴範圍，是證人許俊傑就此部分之證
    述，自無從採信。綜上所述，被告確有意圖營利販賣安非他
    命共2 次、轉讓禁藥即安非他命共2 次之犯行，事證明確，
    堪以認定，應依法論科。
二、按安非他命，依其成癮性、濫用性及對社會危害性，係屬於
    毒品危害防制條例第2 條第2 項第2 款所公告列管之第二級
    毒品，不得販賣、轉讓或持有。再販賣毒品罪，係行為人明
    知其為毒品，意圖販賣營利，而將毒品購入或賣出，有一於
    此，不必二者兼備，其犯罪即屬完成。因此，所謂販賣毒品
    者，並不以販入之後，復行賣出為必要條件，故不論販入或
    賣出之行為，皆屬販賣行為之一部分（最高法院88年度台上
    字第2398號、90年度台上字第1204號、91年度台上字第1143
    號判決意旨）。本件被告於事實一(一)係意圖營利而販賣安非
    他命共2 次既遂，均應論以販賣第二級毒品罪。次按安非他
    命既屬毒品危害防制條例所定之第二級毒品，亦屬藥事法第
    22條第1 款所稱「經中央衛生主管機關明令公告禁止製造、
    調劑、輸入、輸出、販賣或陳列之毒害藥品」之禁藥，倘行
    為人明知為安非他命即禁藥，而將微量（即未達行政院依同
    條例第8 條加重其刑規定所公告之一定數量）之安非他命轉
    讓他人，同條例第8 條第2 項及藥事法第83條第1 項均定有
    處罰明文，前者法定刑為「6 月以上5 年以下有期徒刑，得
    併科新台幣70萬元以下罰金」，且係前法；後者法定刑為「
    7 年以下有期徒刑，得併科新台幣5 百萬元以下罰金」，並
    屬後法，此為學理上所稱法律競合，僅構成實質上一罪，依
    重法優於輕法、後法優於前法之法律適用原則，應以違反藥
    事法之罪刑處斷（參最高法院97年台非字第461 號、第397
    號判決要旨）。又本件被告行為後，毒品危害防制條例業經
    總統於98年5 月20日以華總一義字第09800125141 號公布，
    同年月22日生效施行在案。關於法定加減原因係在刑法第2
    條第1 項「從舊從輕」之比較範圍內，自應為新舊法之比較
    。修正後同條例第17條新增第2 項規定：「犯第4 條至第8
    條之罪於偵查及審判中均自白者，減輕其刑」，經比較修正
    前後同條規定之結果，以修正後之規定係屬法定減輕原因，
    對被告為有利。且明知為禁藥而轉讓，與轉讓第二級毒品係
    屬實質上一罪，被告就事實一(一)、(二)之犯行，於偵查及審判
    中均已自白，所犯上開4 罪，應適用修正後同條例第17條第
    2 項之規定，均減輕其刑。
三、本件核被告之所為，就事實一(一)部分，均係犯毒品危害防制
    條例第4 條第2 項販賣第二級毒品罪（共2 罪）；而就事實
    一(二)部分，均係犯藥事法第83條第1 項之轉讓禁藥罪（共2
    罪）。被告販賣第二級毒品、轉讓禁藥（第二級毒品）前後
    持有之低度行為，分別為其販賣、轉讓之高度行為所吸收，
    均不另論罪。被告就事實一(一)、(二)之販毒安非他命、轉讓禁
    藥共4 罪，犯意各別、時地有異、所犯為構成要件不同之罪
    名，均論以數罪併罰之。被告前有事實欄所示論罪科刑及執
    行之前科，於96年5 月25日執行完畢，有台灣高等法院被告
    前案記錄表在卷足參，其於5 年以內故意再犯本件法定刑有
    期徒刑以上之罪，為累犯，均應依刑法第47條第1 項規定加
    重其刑（就販賣第二級毒品共2 罪，其法定刑為無期徒刑部
    分，依法均不得加重）。又被告於偵查及審判中均已自白販
    賣第二級毒品、轉讓禁藥即第二級毒品共4 罪，依修正後毒
    品危害防制條例第17條第2 項規定，均減輕其刑。被告就所
    犯4 罪有刑之加重、減輕事由，均依法先加、後減之。
四、爰審酌被告明知安非他命為毒品危害防制條例第4 條第2 項
    所列管之第二級毒品，不得販賣、持有；且為藥事法第22條
    第1 款所定之禁藥，不得轉讓，竟意圖牟利而販賣安非他命
    2 次，並轉讓禁藥2 次，違反我國法律反毒、禁毒之政策，
    影響社會安全秩序，更戕害國人身心健康，且屬累犯。惟念
    以被告於警偵審均坦承犯行，惡性非重，所販賣、轉讓毒品
    數量尚鮮，犯後態度尚可，仍知省悟，堪認良知未泯，暨其
    犯罪之動機、目的、手段等一切情狀，分別量處如主文所示
    之刑，並依法定其應執行之刑，以資懲儆。另本院考量被告
    本件犯罪情節，而為如主文所宣告之應執行刑，認對被告已
    足收教化之效，公訴人求處應執行刑9 年，而選任辯護人求
    處應執行刑7 年6 月，尚有過重、失輕，併予敘明。
五、沒收部分：
  (一)扣案如附表編號1 、2 所示之電子磅秤1 台、塑膠吸管4 支
    ，均為被告所有，供其本件分裝毒品販賣安非他命犯罪所用
    之物，業經被告、證人許俊傑、陳柏舜於偵訊時供承、證述
    明確，並有扣案器具照片在卷足參，爰依同條例第19條第1
    項之規定，併諭知均沒收。
  (二)再被告如附表編號3 、4 所示販賣安非他命所收取之款項各
    500 元、1000元（共計1500元），雖未扣案，然均屬被告本
    件販毒犯罪所得之財物，應依毒品危害防制條例第19條第1
    項規定諭知均沒收，如全部或一部不能沒收時，以其財產抵
    償之。
  (三)又扣案如附表編號5 、6 所示之吸食器1 組、殘渣夾鏈袋8
    只，為供被告施用安非他命之器具，均與被告販毒、轉讓犯
    罪無涉，而非本件起訴之範圍；且被告於事實一(一)持以聯絡
    販毒所用手機1 支（含門號0000000000之SIM 卡）並未扣案
    ，且依卷證尚無法證明係被告所有之財物，均不於本案宣告
    沒收，宜由檢察官另為適法之處理，併此敘明。
據上論結，應依刑事訴訟法第299 條第1 項前段，毒品危害防制
條例第4 條第2 項、（修正後）第17條第2 項、第19條第1 項，
藥事法第83條第1 項，刑法第2 條第1 項、第11條、第47條第1
項、第51條第5 款、第9 款，判決如主文。
本案經檢察官甲○○到庭執行職務
中    華    民    國    99    年    5     月    28    日
                  刑事第二庭    審判長法  官  吳進寶
                                      法  官  羅立德
                                      法  官  李昆南
以上正本證明與原本無異。
如不服本判決應於收受送達後10日內向本院提出上訴書狀，並應
敘述具體理由；如未敘述上訴理由者，應於上訴期間屆滿後20日
內向本院補提理由書（均須按他造當事人之人數附繕本）「切勿
逕送上級法院」。
中    華    民    國    99    年    5     月    31    日
                                      書記官  莊永利
附表：（查獲財物明細）
┌──┬────────┬───┬──────┬──────┐
│編號│名稱、新台幣（下│數  量│持有人、用途│   備  註   │
│    │同）            │      │            │  （沒收）  │
├──┼────────┼───┼──────┼──────┤
│ 1  │電子磅秤        │ 1台  │被告所有、供│依毒品危害防│
│    │                │      │其分裝販賣安│制條例第19條│
│    │                │      │非他命之用  │第1 項，應予│
│    │                │      │            │沒收。      │
├──┼────────┼───┼──────┼──────┤
│ 2  │塑膠吸管        │ 4支  │同上        │同上        │
├──┼────────┼───┼──────┼──────┤
│ 3  │販毒所得500元   │未扣案│被告本件販賣│同上，如全部│
│    │                │      │安非他命犯罪│或一部不能沒│
│    │                │      │所得之財物  │收時，以其財│
│    │                │      │            │產抵償之。  │
├──┼────────┼───┼──────┼──────┤
│ 4  │販毒所得1000元  │未扣案│同上        │同編號3 （編│
│    │                │      │            │號3 、4 共計│
│    │                │      │            │1500元）    │
├──┼────────┼───┼──────┼──────┤
│ 5  │吸食器1 組      │ 1組  │與被告本件犯│不予宣告沒收│
│    │                │      │罪無關      │            │
├──┼────────┼───┼──────┼──────┤
│ 6  │殘渣夾鏈袋      │ 8只  │與被告本件犯│不予宣告沒收│
│    │                │      │罪無關      │            │
└──┴────────┴───┴──────┴──────┘
附錄本判決論罪之法條：
毒品危害防制條例第4 條第2項
製造、運輸、販賣第二級毒品者，處無期徒刑或七年以上有期徒
刑，得併科新臺幣一千萬元以下罰金。
藥事法第83條第1項
明知為偽藥或禁藥，而販賣、供應、調劑、運送、寄藏、牙保、
轉讓或意圖販賣而陳列者，處七年以下有期徒刑，得併科新臺幣
五百萬元以下罰金。

司法院資訊處製作；財團法人民間司法改革基金會備份。
